臺灣高等法院刑事裁定
111年度毒抗字第999號
抗  告  人
即  被  告  羅建河


上列抗告人即被告因違反毒品危害防制條例案件（偵查案號：11
1年度毒偵字第1725號），經檢察官聲請送觀察、勒戒（111年度
聲觀字第433號），不服臺灣士林地方法院中華民國111年10月21
日裁定（111年度毒聲字第481號），提起抗告，本院裁定如下：
    主  文
抗告駁回。
    理  由
一、檢察官聲請意旨略以：被告羅建河基於施用第一級毒品海洛
    因之犯意，於民國111年8月28日晚間10時許，在其位於新北
    市三重區之住處內，以針筒注射之方式，施用第一級毒品海
    洛因1次，嗣於111年8月29日下午2時10分，在臺北市士林區
    重陽橋（即原審管轄區域）機車引道，為警查獲持有因施用
    毒品剩餘之含有第一級毒品海洛因之注射針筒。爰聲請裁定
    將被告送勒戒處所觀察、勒戒等語。
二、原裁定意旨略以：聲請意旨所指被告施用第一級毒品海洛因
    之犯行，業據被告於警詢、偵訊時坦承不諱，被告為警採尿
    送驗結果，呈嗎啡、可待因陽性反應，有台灣尖端先進生技
    醫藥股份有限公司出具之濫用藥物檢驗報告及臺北市政府警
    察局偵辦毒品案件尿液檢體委驗單各1份在卷可參（見毒偵
    卷第181、185頁），並有被告為警查獲時扣得，經被告坦承
    為施用毒品所用之注射針筒1支足憑（見毒偵卷第25頁），
    該注射針筒經送鑑驗，檢出第一級毒品海洛因成分，有交通
    部民用航空局航空醫務中心毒品鑑定書在卷可查（見毒偵卷
    第173頁），是被告施用第一級毒品海洛因之犯行，應可認
    定。被告前曾因施用毒品案件，經臺灣臺北地方法院以93年
    度毒聲字第872號裁定送勒戒處所觀察、勒戒後，認有繼續
    施用毒品之傾向，經同法院以93年度毒聲字第954號裁定入
    戒治處所施以強制戒治，嗣因認無繼續強制戒治之必要，業
    於97年9月3日釋放，並經臺灣臺北地方檢察署檢察官以97年
    度戒毒偵字第183號為不起訴處分，此後即未再受觀察、勒
    戒或強制戒治等情，有上開不起訴處分書及臺灣高等法院被
    告前案紀錄表在卷可稽。是被告本件施用毒品之犯行，距離
    其最近一次觀察、勒戒執行完畢釋放後已逾3年，即應再予
    觀察、勒戒或緩起訴附命完成戒癮治療。聲請人裁量選擇聲
    請法院將被告令入勒戒處所觀察、勒戒，核屬聲請人職權之
    適法行使，並無違法或裁量濫用之瑕疵可指。從而，本件聲
    請於法核無不合，應予准許，爰裁定將被告送勒戒處所施以
    觀察、勒戒，其期間不得逾2月等語。
三、抗告意旨略以：伊遭查獲之注射針筒是很久以前使用之後放
    在褲子，伊已經很少施用毒品，也準備報名喝美沙冬；遭查
    獲當日，伊坦承施用毒品犯行，並請求檢察官給予其到醫院
    喝美沙冬替代毒癮，但檢察官未再次傳訊，便聲請觀察、勒
    戒，剝奪其戒癮治療之機會；伊有正常工作，家中母親年邁
    ，還有一個女兒，經濟狀況不好，需要其賺錢養家及帶母親
    看病，一旦接受勒戒，家庭會因此失去支柱。請求給予伊機
    會，伊絕不再犯等語。
四、按毒品危害防制條例所規定之觀察、勒戒處分，其立法意旨
    在幫助施用毒品者戒除毒癮，該處分之性質非為懲戒行為人
    ，而係為消滅行為人再次施用毒品之危險性，目的在戒除行
    為人施用毒品之身癮及心癮措施；觀察、勒戒係導入一療程
    觀念，針對行為人將來之危險所為預防、矯治措施之保安處
    分，以達教化與治療之目的，可謂刑罰之補充制度，從而毒
    品危害防制條例本身所規定之觀察、勒戒及強制戒治等保安
    處分，雖兼具自由刑之性質，卻有刑罰不可替代之教化治療
    作用，且觀察、勒戒既屬用以矯治、預防行為人反社會性格
    ，而具社會保安功能之保安處分，當無因行為人之個人或家
    庭因素而免予執行之理，是毒品危害防制條例規定之觀察、
    勒戒處分係屬強行規定，倘有施用毒品之行為，除檢察官審
    酌個案情形，依同條例第24條第1項為附命完成戒癮治療之
    緩起訴處分，可排除適用外，凡經檢察官聲請，法院原則上
    應予尊重，僅得依法裁定令入勒戒處所觀察、勒戒，以查其
    是否仍有施用毒品傾向，並據以斷定幫助行為人徹底戒毒之
    方法，法院尚無自由斟酌以其他方式替代之權，且戒癮治療
    係基於防制毒品危害之刑事政策，及毒品危害防制條例第24
    條鑑於對若干施用毒品者，若僅施以徒刑不足以斷絕毒癮之
    規範本旨，使檢察機關與衛生主管機關合作，由檢察官審酌
    個案情形，援引毒品危害防制條例第24條，改以緩起訴處分
    方式轉介毒品施用者前往醫療院所治療，惟是否給予被告為
    附命完成戒癮之緩起訴處分，屬檢察官依法行使之裁量職權
    。
五、經查：
　㈠被告於上開時、地以針筒注射方式施用海洛因1次之事實，業
    據被告於警詢、檢察官訊問時坦承不諱（見毒偵卷第25、15
    9頁），其為警採集尿液送驗結果，確呈嗎啡、可待因陽性
    反應，有臺北市政府警察局士林分局警備隊勘察採證同意書
    、臺北市政府警察局偵辦毒品案件尿液檢體委驗單、台灣尖
    端先進生技醫藥股份有限公司111年9月13日濫用藥物檢驗報
    告（尿液檢體編號：157392）在卷可稽（見毒偵卷第127、1
    85、181頁），並有查獲被告時，在其身上扣得之注射針筒2
    支可佐，該針筒其中1支經送鑑定，證實檢出海洛因（Heroi
    n）成分，亦有交通部民用航空局航空醫務中心航藥鑑字第0
    000000號毒品鑑定書在卷可考（見毒偵卷第173頁），並據
    被告於警詢坦承該注射針筒係於查獲當晚8時許所購買，並
    於使用該針筒施打海洛因後，放在口袋等語明確（見毒偵卷
    第25頁），是被告之自白核與事實相符，其施用並持有第一
    級毒品海洛因之犯行，應甚明確，可以認定，至被告抗告意
    旨翻異前詞，改稱注射針筒係很久以前施用後留下，已經很
    少施用毒品云云，要屬事後翻供卸責之詞，並非可採。
  ㈡被告前因施用毒品案件，經送強制戒治，於97年9月3日停止
    戒治視為執行完畢釋放，有本院被告前案紀錄表附卷可稽，
    是本件被告所為前揭施用海洛因犯行，距其最近一次因犯施
    用毒品罪經強制戒治完畢釋放之日已逾3年，依毒品危害防
    制條例第1項至第3項規定，即應再令觀察、勒戒或依同條例
    第24條為緩起訴並附命完成戒癮治療。
  ㈢本院審核上開卷證資料，認本件檢察官依相關卷證資料本其
    裁量權，認被告已有不適合為附命完成戒癮治療之緩起訴處
    分之情形，而聲請原審裁定將被告送勒戒處所觀察、勒戒，
    於法並無不合，原審依檢察官之聲請，裁定被告施用第一級
    毒品，應送勒戒處所觀察、勒戒，並無違誤。
　㈣被告抗告意旨空言稱其準備報名喝美沙冬云云，然並未提出
    任何證據證明其係於犯罪未發覺前，已自動向行政院衛生署
    指定之醫療機構請求治療，自無毒品危害防制條例第21條第
    1項規定適用之餘地；又毒品危害防制條例第24條規定，檢
    察官是否給予被告緩起訴附命戒癮治療之機會，核屬檢察官
    之職權，已如前述，衡酌被告自前揭強制戒治執行完畢後，
    仍一再施用毒品，分別於99年、102年、103年、105年、106
    年間經多次遭法院判處罪刑確定，且係入監執行完畢出監後
    旋即再犯，有本院被告前案紀錄表在卷可稽，顯然被告自制
    力不足，難期以非機構式處遇達到戒除毒癮目的，是本件檢
    察官訊問被告後，未以緩起訴處分方式轉介被告前往醫療院
    所治療（即「檢察官依職權給予被告為附命完成戒癮治療之
    緩起訴處分」），尚無違法或裁量濫用之瑕疵可指，法院自
    應予以尊重；至抗告意旨所稱被告家庭、生活情況，依據前
    開說明，均非得主張免予觀察、勒戒之正當事由。 
六、綜上，本件抗告主張前揭情狀，請求撤銷原裁定，改以戒癮
    治療等情，核無理由，應予駁回。　　　　
據上論斷，應依刑事訴訟法第412條，裁定如主文。　　
中　　華　　民　　國　　111 　年　　11　　月　　14　　日
                  刑事第二十庭  審判長法　官  吳淑惠
                                      法　官  王惟琪
                                      法　官  吳祚丞
以上正本證明與原本無異。
不得再抗告。
                                      書記官  楊宜蒨
中　　華　　民　　國　　111 　年　　11　　月　　15　　日